【裁判字號】    95,交上易,9
【裁判日期】    950419
【裁判案由】    過失致死
【裁判全文】
臺灣高等法院刑事判決                 95年度交上易字第9號
上  訴  人  臺灣宜蘭地方法院檢察署檢察官
被      告  甲○○
上列上訴人因被告過失致死案件，不服臺灣宜蘭地方法院94年度
交易字第69號，中華民國94年11月15日第一審判決（起訴案號：
臺灣宜蘭地方法院檢察署94年度偵字第2094號），提起上訴，本
院判決如下：
    主  文
上訴駁回。
    事  實
一、甲○○明知無駕駛執照，不得騎乘機車，仍於民國（下同）
    94年6月5 日19時55分許，騎乘車牌號碼G89-761號重型機車
    ，沿宜蘭縣壯圍鄉○○路由東往西方向行駛，途經該路段10
    8 號前，本應注意車前狀況，並隨時採取必要之安全措施，
    而依當時天候晴、夜間有照明、路面乾燥、無缺陷、無障礙
    物、視距良好，並無不能注意之情事，詎甲○○竟疏未注意
    車前狀況，隨時採取必要之安全措施，適有行人陳官職正穿
    越道路時，亦疏未注意左右來車，即冒然在該路段108 號前
    ，由北往南穿越道路，甲○○機車因而在快車道上撞擊陳官
    職，致陳官職受有心肺衰竭、失血性休克、右腓骨骨折、右
    踝骨折合併脫臼、右足第五蹠骨骨折、左股骨轉子間骨折之
    傷害，經送醫急救後延至94年6月5日23時15分死亡。甲○○
    於肇事後，於警員前往行政院衛生署宜蘭醫院處理時，在場
    承認為肇事者，自首並接受裁判。
二、案經被害人陳官職之子乙○○訴由宜蘭縣政府警察局礁溪分
    局報告臺灣宜蘭地方法院檢察署檢察官偵查起訴。
    理  由
一、上揭犯罪事實，業據被告王昱函於偵查、原審及本院均坦承
    不諱，核與證人陳龍潭證述情節相符，並有宜蘭縣警察局道
    路交通事故調查報告表、現場圖、現場照片附卷可稽。又被
    害人陳官職因本件車禍導致受有心肺衰竭、失血性休克、右
    腓骨骨折、右踝骨折合併脫臼、右足第五蹠骨骨折、左股骨
    轉子間骨折之傷害，經送醫後延至94年6月5日23時15分死亡
    等情，業經臺灣新竹地方法院檢察署檢察官相驗屬實，並製
    有堪驗筆錄、驗斷書、相驗屍體證明書、行政院衛生署宜蘭
    醫院診斷證明書及相驗照片13幀在卷足憑。被告之自白核與
    事實相符，應可採為認定犯罪之證據。
二、又按汽（機）車行駛時，駕駛人應注意車前狀況，並隨時採
    取必要之安全措施，道路交通安全規則第94條第3 項定有明
    文。被告既以機車代步，自應遵守上開規定，而依卷附道路
    交通事故調查報告表所載，事發當時天候晴、夜間有照明、
    路面乾燥、無缺陷、無障礙物、視距良好，並無不能注意之
    情形，詎竟疏未注意，違反上開規定，因而肇事致人死亡，
    其有過失至明。又被害人陳官職確係因本件車禍而死，過失
    與被害人之死亡間，具有相當因果關係，亦可認定。本件被
    告無照騎乘機車疏未注意而肇事致人死亡，事證明確，犯行
    堪以認定，應依法論科。
三、核被告甲○○所為，係犯刑法第276條第1項之過失致人於死
    罪。查被告無駕駛執照而駕駛機車，因而肇事致人死亡，應
    依道路交通管理處罰條例第86條第1 項之規定，加重其刑；
    又被告於本件車禍肇事後，於有偵查犯罪職務之機關前往傷
    者就醫之醫院處理時，在場向尚不知何人犯罪之員警自首，
    承認為肇事者，並接受裁判，此有道路交通事故肇事人自首
    情形紀錄表在卷可稽（見偵查卷第17頁），符合自首之規定
    ，應依刑法第62條前段之規定，減輕其刑，並與前述無照駕
    駛加重部分，先加後減之。
四、原審以被告所犯罪證明確，適用刑法第276條第1項、第41條
    第1項前段、第62條前段，道路交通管理處罰條例第86條第1
    項，罰金罰鍰提高標準條例第1條前段、第2條，並審酌被告
    無犯罪前科，素行良好，過失情節，犯後坦承犯行，惟未與
    被害人家屬達成和解等一切情狀，量處有期徒刑四月，並諭
    知易科罰金之折算標準。經核其認事用法並無違誤，所量之
    刑亦稱允當。公訴人上訴意旨，以被告車禍發生迄今未和解
    ，對此事置之不理為由，指摘原判決量刑過輕。惟查：據被
    告於本院供陳被害人家屬除已就強制險部分之新台幣（下同
    ）一百五十萬元拿走外，並以三十萬元達成和解，且有先匯
    三萬元給被害人家屬等語，核與被害人家屬乙○○於本院陳
    稱：「強制險我們已經拿了一百五十萬元，我們希望被告再
    拿出一百一十萬元」等語大致相符（見本院95年1 月24日準
    備程序筆錄第2 頁），顯見兩造確係因賠償金額問題致未達
    成和解，並非全然置之不理、態度惡劣，再事後兩造已達成
    和解。是公訴人上訴為無理由，應予駁回。
據上論斷，應依刑事訴訟法第368條，判決如主文。
本案經檢察官林炳雄到庭執行職務。
中    華    民    國    95    年    4     月    19    日
                  刑事第10庭    審判長法  官  劉景星
                                      法  官  陳博志
                                      法  官  李春地
以上正本證明與原本無異。
不得上訴。
                                      書記官  蘇秋
中    華    民    國    95    年    4     月    20    日
附錄：本案論罪科刑法條全文
刑法第276條第1項：
因過失致人於死者，處 2 年以下有期徒刑、拘役或 2 千元以下
罰金。


司法院資訊處製作；財團法人民間司法改革基金會備份。
